臺灣高等法院刑事判決
108年度上更一字第68號
上  訴  人    
即  被  告    楊家豪  



選任辯護人  林威伯律師(法扶律師)
上列上訴人即被告因違反毒品危害防制條例案件，不服臺灣臺北
地方法院一０六年度訴字第四三０號，中華民國一０七年三月廿九
日第一審判決（起訴案號：臺灣臺北地方檢察署一０五年度偵字
第二五五四五號、一０六年度偵續字第一九五號），提起上訴，
本院判決如下：
    主  文
原判決關於有罪部分撤銷。
楊家豪犯幫助施用第二級毒品罪，處有期徒刑叁月，如易科罰金
，以新臺幣壹仟元折算壹日。
被訴於一０五年十一月廿九日販賣第二級毒品部分無罪。 
    事  實
一、楊家豪明知安非他命係毒品危害防制條例第二條第二項第二
    款所列之第二級毒品，未經許可，不得施用、持有及販賣，
    竟於民國一０五年十月十二日某時，基於幫助施用第二級毒
    品安非他命之犯意，受王經傑所託，由王經傑出資新臺幣（
    下同）三百元，楊家豪出資二百元，再由王經傑開車至臺北
    市○○區○○路○○○巷○○號四樓楊家豪住處樓下，搭載楊家豪前
    往萬華區東園街六六巷五三弄十五號四樓陳福榮住處，向陳
    福榮購得五百元之第二級毒品安非他命與王經傑朋分，以此
    方式幫助王經傑施用第二級毒品安非他命。嗣王經傑於同年
    月十七日經警查獲施用毒品犯行，即向警供出其毒品來源楊
    家豪欲換取較輕之量刑，並配合警方於十一月廿九日於LINE
    上傳送二百元線上遊戲點數予楊家豪以換取少許安非他命，
    警方即於同日向法院聲請搜索票，於翌(卅)日持票至楊家豪
    前開住處搜索扣得第二級毒品安非他命一包（所涉施用第二
    級毒品罪嫌，另案偵辦)而移送偵辦其販賣毒品犯行。
二、案經臺北市政府警察局大安分局報請臺灣臺北地方檢察署檢
     察官偵查起訴。
    理  由
壹、有罪部分：
一、本件判決認定之事實所引用之卷內供述及非供述證據（包含
    人證與文書證據、物證等證據），並無證據證明係公務員違
    背法定程序所取得，且經檢察官、上訴人即被告楊家豪及其
    辯護人均同意有證據能力，經本院審酌該等證據資料製作時
    之情況，並無違法不當及證明力明顯過低之瑕疵，堪認作為
    證據應屬適當，依刑事訴訟法第一百五十八條之四反面解釋
    及第一百五十九條至第一百五十九條之五規定，俱有證據能
    力。
二、訊據被告否認有於一０五年十月十二日有與王經傑合資購買
    安非他命幫助王經傑施用第二級毒品之犯行，先辯稱：十月
    十二日未與王經傑碰面，亦未收取遊戲點數云云（更一卷第
    四二頁準備筆錄）。惟嗣又坦認：有一起去陳福榮家樓下買
    ，他出三百我二百，二人合資，我沒多分獲利（同上卷第一
    六九頁審理筆錄）等語。
三、經查，被告於原審業供稱有一次王經傑以遊戲點數出資三百
    ，其出資二百，一起去向陳福榮購得安非他命，並分五分之
    三及五分之二，第二次王經傑出二百元現金，我出三百元，
    去找陳福榮買，但陳福榮不在。二人合資購買五、六次（訴
    卷第二五頁背面～二六頁準備筆錄）。於本院前審則稱：僅
    十月十二日有與王經傑以現金合資一起去陳福榮住處樓下買
    得安非他命，是單純合資購買分配（上訴卷第七０頁準備筆
    錄、第一一六頁審判筆錄）等語。前後反覆不一。惟嗣其以
    證人身分於陳福榮販賣毒品案則先後證稱：他是我跟他買毒
    品安非他命的人，他叫陳福榮，我叫他陳大哥或虎哥。我都
    是買五百元左右，我之前也有跟王經傑合資一起跟虎哥買，
    我坐王經傑的車到虎哥樓下巷口，王經傑在樓下等我，我上
    去跟虎哥買，王經傑給我線上遊戲的點數，我出錢買安非他
    命，再分給他。第一次一０五年十月，王經傑出三百，我出
    二百元，拿五百元給虎哥買，第二次是十一月十幾號，那次
    王經傑出二百點，我出三百元，也是拿五百元給虎哥買。我
    跟陳福榮拿大概四次左右，都是當場按電鈴上去買，沒有事
    先預約（偵續卷第十六頁訊問筆錄影本）。其中有二次是跟
    王經傑去的，他載我去、他跟我集資，我說被告不認識他，
    叫王經傑在樓下等就好了。我拿五百的量，王經傑出三百元
    ，我出二百元。我最後一次被警察查獲那次，就是跟被告購
    買的，當時是十一月（上更一卷第一００～一０二頁審判筆錄影
    本）。則明確坦認十月十二日有與王經傑集資，並由王經傑
    搭載向陳福榮購買毒品安非他命再分得無訛。
四、證人王經傑亦先後證稱：在一０五年十月十二日晚上有向被
    告買三百元的毒品安非他命，現金交易，一手交錢、一手交
    貨(偵卷第七～八頁調查筆錄）。我有載楊家豪到陳福榮他家
    附近，他要求我載他去找陳大哥，他上去下來後，再把毒品
    分一分，一部分給我，一部分他自己留著，他沒有說他去找
    誰，應該是合資(偵續卷第三一頁背面訊問筆錄)。向被告購
    買毒品，都是我主動聯絡，每次二百到三百的金額，最主要
    的方式是以現金。被告有跟我說我出兩三百不夠，他也要出
    錢買，他出多少錢我不清楚，跟被告去其他地方是在萬大路
    附近，不知道是誰住的，後來只知道稱呼是「陳大哥」，楊
    家豪都說是陳大哥。我開車和楊家豪一起過去，他講的地點
    。有購買也有合資，楊家豪有跟我說過要合資購買(訴卷第
    六五～六九頁審判筆錄)。我知道楊家豪毒品是從別人那邊來
    的。有駕駛車輛載楊家豪到被告（指陳福榮）住處，大概有
    二、三次，每次都有取得毒品(上更一卷第一一０～一一四頁
    審判筆錄影本）等語。是被告確有與王經傑合資並同往陳福
    榮處購買安非他命朋分，事證明確。
五、惟如前述，本案王經傑自始證稱，係其主動與被告聯繫，與
    被告合資購買，又其每次僅出資二百或三百元，核與一般安
    非他命買賣之價格至少五百元以上，其二、三百元恐難以買
    得。又二人同係從事搬家工作，結識多年，復均有在施用安
    非他命毒品，則二人互通有無，乃人之常情，況被告及證人
    王經傑均稱合資至五百元，再同往向陳福榮購買，亦與陳福
    榮供承被告向其取（或出資）五百元之安非他命一致。應認
    被告係為幫助王經傑之施用，而為合資購買，被告所為係幫
    助王經傑施用第二級毒品犯行，事證已臻明確，犯行既堪認
    定，應依法論科。
六、核被告所為係犯毒品危害防制條例第十條第二項、刑法第三
    十條第一項之幫助施用第二級毒品罪。被告為幫助施用時其
    持有第二級毒品之低度行為應為幫助施用之高度行為所吸收
    ，不另論罪。而本件為幫助犯，應依刑法第三十條第二項規
    定按正犯之刑減輕之。又被告於本案供出其毒品來源為陳福
    榮，陳福榮亦因而為檢察官起訴，雖陳福榮否認販賣，但亦
    有如上供承為被告調毒品或合資一情，是被告應亦仍持毒品
    危害防制條例第十七條第一項之減輕事由，並予遞減之。爰
    審酌被告前僅有施用毒品為觀察勒戒之前案紀錄，素行尚稱
    良好；高職畢業，未婚無子女，但為家中唯一男丁，需扶養
    無收入之父母，受僱從事搬家業，月薪約三～四萬元之學經
    歷及家庭生活狀況，本案與友人合資購買毒品併幫助他人施
    用毒品之犯罪動機、手段、方法，助長他人施用毒品惡習，
    惟僅為一次幫助犯行，且數量、金額均低微，犯後則反覆供
    詞欲圖卸責之犯後態度等一切情狀，乃從輕量處如主文所示
    之刑，並諭知易科罰金之折算標準，以資薄懲。
貳、無罪部分：
一、公訴意旨另以：楊家豪在一０五年十一月廿九日，基於販賣
    第二級毒品安非他命之犯意，在其臺北市○○區○○路○○○巷○○
    號四樓住處樓下，以與二百元等值之線上遊戲點數為代價，
    販賣第二級毒品安非他命予王經傑，因認其涉犯毒品危害防
    制條例第四條第二項販賣第二級毒品罪等語。　
二、經詢被告固坦認王經傑有傳送二百元之遊戲點數給他，但否
    認是販賣安非他命之價金，並辯稱：當天王經傑是要向我購
    買斜口鉗，我要他給點數，結果他問我有無毒品，我稱沒有
    要退錢，他不收，要我刮殘渣給他，我也沒給他，殘渣在隔
    天被查扣云云。
三、經查，證人王經傑
  ㈠先於警詢證陳：今（17）日因為吸食毒品安非他命遭警方查
    獲，我要主動供出賣我毒品之人供警方查緝以換取較輕的量
    刑。我都是用手機通話以及用LINE跟蕃薯相約，我都會先跟
    他說:「我去找你」，他如果有毒品的話就會說OK，我就會
    直接去他樓下等他跟他購買毒品安非他命。我每次都是向他
    購買二百到三百元的毒品安非他命，每次都是現金交易，一
    手交錢、一手交貨。最後一次向番薯購買毒品安非他命大約
    在一０五年十月十二日晚上買三百元的毒品安非他命，現金
    交易，一手交錢、一手交貨。因為我要配合警方，希望能夠
    讓我的刑期判輕一些(偵卷第七～八頁調查筆錄）。
　㈡後於偵查中證稱：我都是直接跟楊家豪購買毒品，有跟他一
    起合資向陳福榮購買毒品，至少一次，我有載楊家豪到陳福
    榮他家附近，他要求我載他去找陳大哥，他上去下來後，再
    把毒品分一分，一部分給我，一部分他自己留著，他沒有說
    他去找誰，應該是合資。我有用網路點數去跟他購買，給楊
    家豪星城幣，楊家豪帶我去跟別人買。在楊家豪家樓下，我
    用點數和現金都有(偵續卷第三一頁背面～三二頁訊問筆錄)
    。
　㈢再於審判中則證稱：吸食安非他命的來源是從被告。用電話
    聯絡購買，每次都是二到三百的金額，沒有用其他方式聯絡
    。（經檢提示警詢）也有用LINE聯絡，是我主動跟他聯絡，
    到被告家樓下，被告當場把毒品交給我，也有帶我到別的地
    方我才拿到毒品。都是一手交錢一手交貨。一０五年十一月
    廿九日不太記得，沒有印象。跟被告買毒品有兩三次，時間
    我不記得。我知道他在玩網路遊戲，但不知道玩什麼。跟被
    告購買毒品，最主要的方式是以現金。被告有跟我說我出兩
    三百不夠，他也要出錢買，他出多少錢我不清楚，跟被告去
    其他地方是在萬大路附近，不知道是誰住的，後來只知道稱
    呼是「陳大哥」，楊家豪都說是陳大哥。我開車和楊家豪一
    起過去，他講的地點。有購買也有合資，楊家豪有跟我說過
    要合資購買。陳福榮的案件我有去作證，合資買毒就是跟楊
    家豪合資，向陳大哥購買。買之前就有說我出二、三百左右
    ，他出多少我不知道，有拿下來直接給我一包，也有分過毒
    品，是楊家豪分多少給我我就拿多少，他沒用秤秤，我也沒
    有計較這些。開車載楊家豪到陳大哥樓下買毒品的次數有二
    到三次吧。我有拿兩三百的現金或遊戲點數給楊家豪，也有
    從楊家豪那裡拿到毒品(訴卷第六四頁背面～六九頁審判筆錄
    )。
　㈣另於陳福榮販毒案亦證稱：我於一０五年間施用毒品是直接跟
    楊家豪合資購買，我知道楊家豪毒品是從別人那邊來的。有
    駕駛車輛載楊家豪到被告（指陳福榮）住處，大概有二、三
    次，每次都有取得毒品。去向楊家豪拿安非他命之前都會以
    電話先聯絡，這二、三次要載楊家豪到被告家之前，沒有先
    到楊家豪家中拿安非他命，是載楊家豪去拿安非他命。載他
    去的時間不確定、不記得。他有將安非他命分配給我，我在
    一０五年十月被警方查獲之後，沒有再載楊家豪拿毒品(上更
    一卷第一一０～一一四頁審判筆錄影本）。
四、是綜合證人王經傑前揭所述，究係向被告直接購買或合資購
    買?僅以電話聯絡或亦有以LINE聯絡?均以現金一手交錢、一
    手交貨或亦有以遊戲點數支付?前後或有反覆不一，僅曾與
    被告同往陳福榮住處，其出資二～三百元與被告合資購買毒
    品安非他命，於本案及陳福榮販毒案，數次證陳一致，並與
    被告自警詢即多次坦認二人合資五百元後，由王經傑載向陳
    福榮購買五百元安非他命等情大致相符。另陳福榮於其所涉
    販毒案亦供承：沒有販賣毒品給楊家豪，每次都是他拜託我
    一起合資購買(上更一卷第一三四頁訊問筆錄影本)；楊家豪
    有一、二次至我住處，向在我住處之黃世衛調毒品；有一次
    我向阿德調毒品，阿德叫人送過來我家，我跟楊家豪各出一
    千及五百元，由我一起付給阿德（偵續卷第二十頁訊問筆錄
    影本）；陳福榮亦對楊家豪及王經傑在其販賣毒品案之結證
    內容均無意見(上更一卷第一０五、一一四頁審判筆錄影本）
    ；即被告確有至陳福榮住處拿取五百元之安非他命等情，亦
    相符合。是被告於十一月廿九日，確有取得王經傑二百點遊
    戲點數，再同至陳福榮處購得五百元安非他命朋分一情，即
    堪採認。被告辯稱十一月廿九日未交付毒品予王經傑云云，
    顯係卸責之詞，不足採信。　　
五、惟如前述，本案被告與王經傑均係合資同往向陳福榮購買毒
    品朋分，此外，復無其他事證，足證被告有何圖利販賣，應
    認被告同係為幫助王經傑之施用，而為合資購買。惟王經傑
    前已明白稱係為配合警方，上傳二百元遊戲點數請被告再為
    其買受安非他命，使警員取得證據並以搜索票查獲本案被告
    ，此有王經傑前開警詢調查筆錄、王經傑與被告於十一月廿
    九日下午四時至七時許LINE通訊之手機翻拍照片、警方廿九
    日聲請之搜索票，卅日上午七時許執行搜索之搜索扣押筆錄
    等(偵卷第七頁、第八頁反面調查筆錄，第十六～二十頁搜證
    ）在卷可按。且王經傑此次購買毒品亦未經移送施用或持有
    犯行，此有其本院被告前案紀錄表一件在卷可參，乃本次顯
    為警方釣魚偵辦方式，原應論以未遂，惟施用毒品並不處罰
    未遂行為，則被告之幫助施用，亦無成立未遂犯之可能，是
    此部分即應為被告無罪之諭知，以符法制。
叁、原審判決未調查得被告有何營利之實證或圖利之主觀犯意，
    逕依販賣毒品係政府嚴予查緝之違法重罪，倘被告若無利可
    圖，絕無平白為之之理，變更檢察官起訴十月十二日之幫助
    施用犯行，為販賣犯行，即有未洽。另復未注意及證人王經
    傑初始即為供出被告圖獲輕刑，則其證述本質上存道德風險
    及虛偽可能性，又未詳細勾稽卷證資料，被告於十一月廿九
    日之行為，乃係證人王經傑與警方配合而為釣魚偵查，亦逕
    論以販賣既遂犯行，亦有未合，均應由本院撤銷改判。 
肆、據上論斷，應依刑事訴訟法第三百六十九條第一項前段、第
    三百六十四條、第三百零一條第一項、第二百九十九條第一
    項前段，毒品危害防制條例第十條第二項、第十七條第一項
    ，刑法第三十條、第四十一條第一項前段，判決如主文。
本案經檢察官何嘉仁到庭執行職務。
中　　華　　民　　國　一０九  年 　 一　  月　 十六　 日
　　　　　　　　　刑事第四庭審判長法　官  陳筱珮
　　　　　　　　　　　　　　　　  法　官  羅郁婷
　　　　　　　　　　　　　　　　  法　官  陳玉雲
以上正本證明與原本無異。
被告不得上訴。
檢察官如不服本判決，應於收受送達後10日內向本院提出上訴書
狀，其未敘述上訴之理由者並得於提起上訴後10日內向本院補提
理由書（均須按他造當事人之人數附繕本）「切勿逕送上級法院
」。
                                  書記官  蔡麗春 
中　　華　　民　　國　一０九  年 　 一　  月　 十六　 日

附錄：本案論罪科刑法條全文　　　　　　　　　　　　　　　
毒品危害防制條例第10條
施用第一級毒品者，處6 月以上5 年以下有期徒刑。
施用第二級毒品者，處3 年以下有期徒刑。